【裁判字號】    98,審訴,3871
【裁判日期】    980902
【裁判案由】    確認委任關係不存在
【裁判全文】
臺灣臺北地方法院民事判決            98年度審訴字第3871號
原      告  丙○○
訴訟代理人  林宇文律師
被      告  揚哲股份有限公司
法定代理人  甲○○
訴訟代理人  乙○○
上列當事人間確認委任關係不存在事件，本院於中華民國98年8
月19日言詞辯論終結，判決如下：
    主  文
確認原告與被告間董事委任關係不存在。
訴訟費用由被告負擔。
    事實及理由
甲、程序部分：
一、按公司經中央主管機關撤銷或廢止登記者，準用公司解散之
    規定，應行清算。又解散之公司，於清算範圍內，視為尚未
    解散，公司法第26條之1、第25條分別定有明文。是公司解
    散後，應進行清算程序，在清算完結前，法人之人格於清算
    範圍內，仍然存續，必須待清算完結後，公司之人格始歸於
    消滅。查被告業經台北市政府廢止其登記，有台北市政府93
    年8月18日府建商字第0931364130號可證，惟被告迄未進行
    清算，是被告之法人格仍然存續，仍有當事人能力，故原告
    自得以之為被告，合先敘明。
二、次按公司與董事間訴訟，除法律另有規定外，由監察人代表
    公司，股東會亦得另選代表公司為訴訟之人，公司法第213
    條復有明文。查本件原告係以其與被告間董事之委任關係提
    起確認訴訟，依前開規定，應以監察人代表公司進行訴訟，
    被告之法定代理人甲○○雖具狀陳述伊已於98年8月17日提
    出監察人辭職書及存證信函向被告公司呈報辭卻公司與監察
    人間之委任關係，已非被告之法定代理人，無權代理被告為
    本件訴訟云云。惟查，依目前經濟部所管轄之公司登記事項
    仍登記以甲○○為被告之監察人，此有被告公司變更登記表
    在卷可憑，是原告自得以甲○○為被告之法定代理人而提起
    本件訴訟，併與敘明。
乙、實體部分：
一、原告主張：伊前擔任被告之董事，然伊於民國91年4月15日
    書面表示辭任被告董事一職，並請被告變更相關公司登記事
    項。依公司法第192條及民法第549條之規定，原告與被告間
    之委任關係即告終止，被告迄未辦理變更登記，將原告之姓
    名自董事名單中塗銷，即有受確認判決之法律上利益，爰請
    求確認兩造間委任關係不存在。併聲明如主文所示。
二、被告方面：僅由被告法定代理人甲○○提出書狀表示其已辭
    去監察人職務，本件訴訟自不得列甲○○為法定代理人等語
    。
三、得心證之理由：
（一）按確認法律關係之訴，非原告有即受確認判決之法律上利
      益者，不得提起之。民事訴訟法第247條第1項定有明文。
      又所謂即受確認判決之法律上利益，係指法律關係之存否
      不明確，原告主觀上認其在法律上之地位有不安之狀態存
      在，且此種不安之狀態，能以確認判決將之除去者而言，
      若縱經法院判決確認，亦不能除去其不安之狀態者，即難
      認有受確認判決之法律上利益。最高法院52年台上字第12
      37號著有判例足參。經查，本件原告主張於91年間即向被
      告辭任董事一職，與被告間已無委任關係，惟迄今該公司
      之董事資料欄位仍記載原告為被告之董事，使兩造間是否
      仍存有委任之法律關係即有不明之處，且原告主觀上認其
      在法律上之地位有不安之狀態存在，而此種不安之狀態，
      確能以確認判決將之除去，是本件原告所提起之確認之訴
      有確認利益甚明。
（二）又按當事人對於他造主張之事實，於言詞辯論時不爭執者
      ，視同自認。但因他項陳述可認為爭執者，不在此限。當
      事人對於他造主張之事實，已於相當時期受合法之通知，
      而於言詞辯論期日不到場，亦未提出準備書狀爭執者，準
      用第1項之規定。但不到場之當事人係依公示送達通知者
      ，不在此限。民事訴訟法第280條第1、3項分別有明定。
      次按，公司董事與公司間之關係，從民法關於委任之規定
      ，公司法第216條第3項定有明文，亦有高等法院94年度台
      上字第1005號判決意旨可資參照。委任契約當事人之任何
      一方，得隨時終止委任契約，民法第549條第1項亦有明定
      。經查，原告主張其原擔任被告公司董事，嗣於91年4月
      15 日向被告提出辭去董事職務之意思表示並請被告變更
      相關公司登記事項。是在原告向被告公司為辭職之意思表
      示到達時即已終止，又被告非經公示送達已收受開庭通知
      及起訴狀繕本，未於言詞辯論到場陳述意見或提出書狀爭
      執，依上開規定視同自認，則原告之主張，自堪信為真實
      。
（三）綜上所述，原告依民事訴訟法第247條之規定，請求確認
      兩造間董事委任關係不存在，為有理由，應予准許。
四、訴訟費用負擔之依據：民事訴訟法第78條。
中    華    民    國    98    年    9    月    2     日
                  民事第六庭    法  官  黃柄縉
以上正本係照原本作成
如對本判決上訴，須於判決送達後20日內向本院提出上訴狀
中    華    民    國    98    年    9    月    2     日
                                書記官  蔡凱如


司法院資訊處製作；財團法人民間司法改革基金會備份。
